臺灣新北地方法院民事裁定 
111年度消債職聲免字第7號
聲  請  人  李冠億

代  理  人  鍾欣惠律師（法扶律師）
相  對  人  遠東國際商業銀行股份有限公司

法定代理人  周添財  
代  理  人  宗雨潔  
相  對  人  元大商業銀行股份有限公司


法定代理人  范志強  
相  對  人  永豐商業銀行股份有限公司

法定代理人  陳嘉賢  
代  理  人  蘇容華  
相  對  人  台新國際商業銀行股份有限公司

法定代理人  吳東亮  
相  對  人  元大國際資產管理股份有限公司

法定代理人  宋耀明  
代  理  人  黃勝豐  
相  對  人  金陽信資產管理股份有限公司

法定代理人  陳雨利  


相  對  人  新光行銷股份有限公司

法定代理人  李明新  
代  理  人  鄭穎聰  
相  對  人  富邦資產管理股份有限公司

法定代理人  洪主民  


相  對  人  良京實業股份有限公司

法定代理人  平川秀一郎



上列當事人因聲請消費者債務清理免責事件，本院裁定如下：
    主  文
聲請人李冠億應予免責。
    理  由
一、按法院為終止或終結清算程序之裁定確定後，除別有規定外
    ，應以裁定免除債務人之債務；又法院裁定開始清算程序後
    ，債務人有薪資、執行業務所得或其他固定收入，扣除自己
    及依法應受其扶養者所必要生活費用之數額後仍有餘額，而
    普通債權人之分配總額低於債務人聲請清算前2年間，可處分
    所得扣除自己及依法應受其扶養者所必要生活費用之數額者
    ，法院應為不免責之裁定，但債務人證明經普通債權人全體
    同意者，不在此限；另債務人有下列各款情形之一者，法院
    應為不免責之裁定，但債務人證明經普通債權人全體同意者
    ，不在此限：一、於七年內曾依破產法或消費者債務清理條
    例(下稱消債條例)規定受免責；二、故意隱匿、毀損應屬清
    算財團之財產，或為其他不利於債權人之處分，致債權人受
    有損害；三、捏造債務或承認不真實之債務；四、聲請清算
    前二年內，因消費奢侈商品或服務、賭博或其他投機行為，
    所負債務之總額逾聲請清算時無擔保及無優先權債務之半數
    ，而生開始清算之原因；五、於清算聲請前一年內，已有清
    算之原因，而隱瞞其事實，使他人與之為交易致生損害；六
    、明知已有清算原因之事實，非基於本人之義務，而以特別
    利於債權人中之一人或數人為目的，提供擔保或消滅債務；
    七、隱匿、毀棄、偽造或變造帳簿或其他會計文件之全部或
    一部，致其財產之狀況不真確；八、故意於財產及收入狀況
    說明書為不實之記載，或有其他故意違反消債條例所定義務
    之行為，致債權人受有損害，或重大延滯程序，消債條例第
    132、133、134條分別定有明文。又消債條例之立法目的，
    在於使陷於經濟上困境之消費者，得分別情形依該條例所定
    重建型債務清理程序(更生)或清算型債務清理程序(清算)清
    理債務，藉以妥適調整其與債權人及其他利害關係人之權利
    義務關係，保障債權人之公平受償，並謀求消費者經濟生活
    之更生機會，從而健全社會經濟發展；消費者依清算程序清
    理債務，於程序終止或終結後，為使其在經濟上得以復甦，
    以保障其生存權，除另有上述消債條例第133、134條所規定
    不予免責之情形外，就債務人未清償之債務採免責主義(消
    債條例第1、132條立法目的參照)。
二、聲請人即債務人前於民國109年6月11日向本院具狀聲請清算
    ，經本院以109年度消債清字第195號裁定自110年7月19日上
    午11時起開始清算程序，並命司法事務官進行本件清算程序
    ，有上開裁定附卷足憑。而聲請人名下有西元2008年出廠之
    普通重型機車一輛，因年分已久，已無殘值，堪認並無清算
    實益，並有聲請人之全國財產稅總歸戶財產查詢清單、法務
    部高額壽險資訊連結作業查詢結果表、國泰人壽保險股份有
    限公司回函等在卷可佐。堪認本件聲請人之上開財產應不敷
    清償財團費用、財團債務、法律行為經撤銷或契約經終止或
    解除後所應負之償還義務、裁定開始清算程序前6個月內本
    於勞動契約所積欠之工資，復經本院函詢相對人即債權人等
    就終止清算乙事表示意見，均無人表示反對，即於110年11
    月18日裁定終結清算程序並確定在案等情，業據本院調取上
    開債務清理事件相關卷宗核閱屬實。依消債條例第132條規
    定，本院今以111年度消債職聲免字第7號聲請免責事件進行
    聲請人應否免責之審理，合先敘明。
三、本院為審酌聲請人是否有消債條例第133條、第134條、第13
    5條之情事，即聲請人是否應准予免責，已先於111年1月14
    日以新北院賢民法111年度消債職聲免字第7號函，分別通知
    相對人就本院應否裁定聲請人免責乙節陳述意見，復經本院
    通知聲請人及相對人於111年5月23日為調查期日使聲請人、
    相對人到院陳述意見，相對人均未到庭，除相對人元大國際
    資產管理股份有限公司未具狀或到庭表示意見，其餘相對人
    均以書狀陳述表示不同意聲請人免責，並主張聲請人有消債
    條例第133條、第134條所定不予免責事由等語(見111年度消
    債職聲免字第7號卷，下稱免責卷，第73頁至第104頁、第10
    7頁至第131頁、第233頁)，則本件並無消債條例第133條但
    書、第134條但書所定應以裁定聲請人免責之情事存在，合
    先敘明。
四、經查：
(一)本件聲請人有消債條例第133條所定不予免責之情形：
  1.聲請人是否有消債條例第133條所定應不予免責之情形，即
    應審認其是否合於「於清算程序開始後債務人有薪資、執行
    業務所得或其他固定收入，扣除自己及依法應受其扶養者所
    必要生活費用之數額後仍有餘額」及「普通債權人之分配總
    額低於債務人聲請清算前2年間，可處分所得扣除自己及依
    法應受其扶養者所必要生活費用之數額」此兩要件，此觀消
    債條例第133條規定自明。
  2.聲請人於110年7月19日經本院裁定開始清算，有本院109年
    度消債清字第195號裁定在卷可憑。聲請人主張自開始清算
    程序後，即自110年7月起迄今因患有原發性高血壓、攝護腺
    增大伴有下泌尿道症狀，以及長期非特定性鬱症，而無法外
    出工作，更於110年5月間因右側脛骨平台開放粉粹性骨折於
    無法工作至今，並提出診斷證明書、照片為佐(見免責卷第2
    25頁至第231頁)，堪予認定。又聲請人陳報自110年7月19日
    起每月必要支出為房屋租金新臺幣(下同)13,000元、生活費
    7,000元，合計共20,000元等情(見免責卷第219頁)。顯高於
    新北市政府110年度公告每人每月最低生活費15,600元之1.2
    倍即18,720元，而聲請人提出房屋租賃契約書、相關費用繳
    費單、臺北市攝錄影業職業工會收據等件影本為證，僅得證
    明聲請人每月確有支出上開費用，惟聲請人仍未據提出其他
    事證以資證明其有何因職業或其他特別情事，其每月必要生
    活費用有超出消債條例第64條之2第1項規定最低生活費1.2
    倍之必要性。按消債條例之立法意旨，乃在於幫助陷於經濟
    上困境之債務人，得藉由更生或清算程序，走出經濟困境，
    避免走向絕路，實現憲法所保障之生命權，其並非在幫助債
    務人保持其舊有之生活水平，因此在考量所謂之「生活必要
    性支出」，自以維持一般人最低生活水平所需為準，否則對
    債權人即屬不公，是聲請人未據提出其他足供本院即時為調
    查之證據釋明其何以有如此高額生活費用之必要性，故陳報
    提列之相關費用應予以減縮為18,720元。是債務人於清算程
    序開始後，每月並無固定收入，況每月仍需負擔個人之生活
    必要支出，如有入不敷出之部分，則由聲請人之女兒資助，
    顯與上述「於清算程序開始後債務人有薪資、執行業務所得
    或其他固定收入，扣除自己及依法應受其扶養者所必要生活
    費用之數額後仍有餘額」之要件不符，自無庸就「普通債權
    人之分配總額低於債務人聲請清算前2年間，可處分所得扣
    除自己及依法應受其扶養者所必要生活費用之數額」要件再
    予審酌。
(二)本件聲請人無消債條例第134條各款不予免責之情形：
    消債條例關於清算程序係以免責主義為原則，不免責為例外
    ，倘債權人主張債務人有消債條例第134條其餘各款所定不
    免責之情事，自應由債權人就債務人有合於上開各款要件之
    事實，舉證以實其說。經查，本件聲請人於聲請債務清理程
    序時，已出具財產及收入狀況說明書、陳報狀等，說明其家
    庭收支、工作變動情形等，經核無不實而裁定開始清算。復
    查無聲請人有以自己為要保人投保商業保險，嗣變更要保人
    或質借未償還之商業保險保單之情節，亦未有應陳報請領補
    助而未陳報之情節，是本件既查無聲請人有何消債條例第13
    4條所列各款不免責事由，相對人又能未提出聲請人有何符
    合消債條例第134條各款所規定之事證，應認聲請人並無該
    條款所定不免責事由之存在。
五、綜上，本件聲請人經本院裁定開始清算程序，復為終結清算
    程序確定在案，又查無消債條例第133條及第134條各款所定
    不免責之事由，依法即應予免責。
六、依消債條例第132條規定，裁定如主文。
中　　華　　民　　國　 111　　年　　 5　　月　　25　　日
                  民事第六庭    法　官　莊惠真 
以上正本係照原本作成。
如對本裁定抗告須於裁定送達後10日內向本院提出抗告狀，並繳
納抗告費新臺幣1,000 元。
中　　華　　民　　國　 111　　年　　 5　　月　　25　　日
                                書記官　蘇莞珍